最高法院刑事判決　　　　　　　　　　　　　　　九十三年度台上字第二九０三號
　　上　 訴　 人
　　即　 被　 告　丙○○
　　　　　　　　　　　　　（另案在台灣桃園監獄執行中）
　　　　　　　　　丁○○
　　　　　　　　　甲○○
　　　　　　　　　　　　　（另案在台灣桃園監獄執行中）
　　右　 一　 人
　　選 任 辯護人　黃進祥律師
　　　　　　　　　江順雄律師
　　上 訴 人　即
　　甲○○之配偶　乙○○
右上訴人等因被告等強盜案件，不服台灣高等法院中華民國九十三年三月九日第二審
判決（九十二年度上訴字第二八八六號，起訴案號：台灣桃園地方法院檢察署九十一
年度偵字第一三二００、一三四二三號），提起上訴，本院判決如左：
　　主  文
原判決撤銷，發回台灣高等法院。
    理  由
本件原判決認定上訴人即被告丙○○、丁○○、甲○○共同基於意圖為自己不法所有
之概括犯意，於民國九十一年五月五日二十三時許，駕車行經台北縣林口鄉○○路一
四五號洪麗玲經營之「壹加壹咖啡簡餐」前，見店內僅有四人，乃推由甲○○在小客
車內把風、接應，丙○○、丁○○則戴上口罩，各持一支丙○○所有之玩具手槍（無
證據證明具有殺傷力），進入店內，喝令洪麗玲、楊慧玲、劉登山及張梅舉手、不要
動，並以槍托打擊劉登山之右太陽穴（未受傷），而施以強暴、脅迫，至使洪麗玲等
四人不能抗拒，由丁○○強取洪麗玲之皮包乙只（內有新台幣《下同》約二萬餘元及
國民身分證等物）及行動電話乙支；丙○○強取劉登山置放於身上之七千元及行動電
話乙支。得手後，偕甲○○駕車逃逸，強盜所得現款朋分花用，其餘贓物則予丟棄。
復於同月十九日凌晨三時四十分許，在桃園市○○路十三號前，搭乘張傳福駕駛之營
業小客車，佯稱欲前往台北縣三峽鎮。迨同日凌晨四時許，行經台北縣鶯歌鎮○○路
與國慶街口附近時，甲○○即要求靠邊停車，並拿出上開玩具手槍抵住張傳福之肩膀
，令其坐於後座，改由甲○○駕駛，丙○○、丁○○並以膠帶反綁張傳福之雙手，矇
住雙眼，脅迫稱：不要動，好好配合等語，施加強暴、脅迫，至使不能抗拒，而強取
其現款一千五百元、行動電話一支及金融卡等物；又喝令張傳福告知金融卡密碼，再
將之推進營業小客車後行李廂內，駛至桃園市○○路○段，將人、車棄置後離去。同
日凌晨五時許，被告等共同搭乘丙○○之小客車前往桃園縣龜山鄉農會，由甲○○持
張傳福之金融卡至自動提款機輸入密碼，使提款機辨識系統對真正持卡人之識別陷於
錯誤，誤以為其係有權提款之人，而交付六萬元。復前往台北縣金山農會萬里分部，
仍由甲○○持該金融卡，以上開提款方式詐領現金，但因金融卡遭自動提款機沒收，
致未得逞，所得現款六萬元亦朋分花用等情。因而維持第一審論處被告等連續意圖為
自己不法之所有，結夥三人以上，以強暴、脅迫至使不能抗拒，而取他人之物（丁○
○為累犯）罪刑，駁回其於第二審之上訴。固非無見。
惟查：(一)現行刑事訴訟制度採行改良式當事人進行主義，有關訴訟程序之進行，以當
事人間之攻擊、防禦為主軸，法院不立於絕對主導之地位。為避免法官在調查證據以
前，即對被告形成先入為主之偏見，及因被告之自白而為有罪之預斷，並符合無罪推
定原則之理念，現行刑事訴訟法第二百八十八條第三項規定，除簡式審判程序外，審
判長就被告被訴事實為訊問者，應於調查證據程序之最後行之。此項被訴事實之訊問
，依刑事訴訟法第三百六十四條規定，亦為第二審之審判所準用，乃事實審法院必須
踐行之法定程序之一，旨在使被告有辯明犯罪嫌疑之機會，及陳述有利於己之事實，
屬被告行使防禦權最重要之一環。本件原判決係依刑法第三百三十條第一項論被告等
以加重強盜罪，非屬適用簡式審判程序之案件，但稽之原審審判筆錄，審判長於調查
證據程序完畢後，即諭知：「本案調查證據完畢開始辯論，請檢察官、被告、辯護人
就事實及法律辯論。」（見原審卷第三宗第五十六頁、第五十七頁），疏未就被告等
之被訴事實逐一予以訊問，無異剝奪其防禦權之行使，抑且有害於公平審判及程序正
義，其基此有瑕疵之審判程序所為之判決，自有判決不適用法則之違背法令。再，本
件除被告等提起第二審上訴外，甲○○之配偶乙○○亦不服第一審之判決，為甲○○
之利益獨立上訴（見原審卷第一宗第五十頁），原判決僅以被告等之上訴均無理由，
而為駁回上訴之諭知（見原判決第三十四面第十一行至第十四行），但對於乙○○為
余義龍之獨立上訴部分，究竟是否合法或有無理由，則未置一詞論列，亦有已受請求
之事項而未予判決之可議。(二)原判決謂被告等強盜「壹加壹咖啡簡餐」洪麗玲等人部
分，業據丁○○、丙○○坦承不諱（見原判決第十面第二行），惟未引敘丙○○所為
關於此部分供述之具體內容，並說明其斟酌取捨之理由；而經核卷存之資料，丙○○
於警詢、偵查及第一審法院羈押訊問時，僅供稱其與丁○○及綽號「阿籠」（或「阿
龍」）者於九十一年五月十九日凌晨四時許，在桃園市共同強盜計程車司機張傳福之
財物等語（見一三四二三號偵查卷九十一年七月二十二日警詢筆錄、一三二００偵查
卷第五十九頁至第六十一頁、九十一年度聲押字第二九六號刑事卷第六頁至第七頁）
，似無共同強盜「壹加壹咖啡簡餐」洪麗玲等人之相關供述，是判決內援用之證據與
卷內資料不相適合，尤難謂無證據上理由矛盾之違誤。又原判決引用丁○○在第一審
法院所稱：「我跟甲○○二人去搶（「壹加壹咖啡簡餐」），我們二人進去，甲○○
跟我各拿一把玩具手槍……」之語，並敘明「丁○○前述下手強盜者係甲○○，與其
於警詢及偵查中所述者不符，應不可採」（見原判決第十面第十五行至第十一面第二
行）。嗣又採納丁○○之上開供述，謂丁○○在第一審法院猶稱「簡餐店是我與甲○
○行搶」等語，故其事後所辯丙○○、甲○○二人未參與，係迴護之詞（見原判決第
十三面第十六行至第十八行），對於同一證據資料，前後為相反之評價，併嫌欠洽。
上訴意旨指摘原判決違背法令，尚非全無理由，應認有撤銷發回更審之原因。原判決
關於不另為無罪諭知之部分，基於審判不可分原則，應併發回之。
據上論結，應依刑事訴訟法第三百九十七條、第四百零一條，判決如主文。
中　　　華　　　民　　　國　　九十三　　年　　　六　　　月　　　十　　　日
                              最高法院刑事第四庭
                                  審判長法官  紀　俊　乾
                                        法官  黃　正　興
                                        法官  劉　介　民
                                        法官  陳　東　誥
                                        法官  孫　增　同
      右正本證明與原本無異
                                              書  記  官
中　　　華　　　民　　　國　　九十三　　年　　　六　　　月　　 十一 　　日
                                                                      Ｒ
